【裁判字號】    90,判,1367
【裁判日期】    900803
【裁判案由】    營業稅
【裁判全文】
最  高  行  政  法  院  判  決                    九十年度判字第一三六七號
    原      告  家園汽車旅館有限公司
    代  表  人  甲○○
    被      告  台中市稅捐稽徵處
    代  表  人  陳守信
右當事人間因營業稅事件，原告不服財政部中華民國八十八年十月二十五日台財訴字
第八八○二○八四二一號再訴願決定，提起行政訴訟。本院判決如左：
    主  文
原告之訴駁回。
訴訟費用由原告負擔。
    事  實
緣原告經營汽車旅館業務，自八十五年十一月二十三日起至八十六年三月十八日止，
銷售勞務金額中新台幣（下同）五、○二五、○六五元，未依法開立統一發票，致漏
報銷售額，案經台中市警察局第四分局於八十六年三月二十九日查獲，取具談話筆錄
為憑，移由被告按所漏稅額二五一、二五三元裁處三倍之罰鍰七五三、七○○元（計
至百元止）。原告對罰鍰部分不服，申請復查，未獲變更，提起訴願，案經台灣省政
府八十七年二月十七日八七府訴三字第一四八三四一號訴願決定：「原處分撤銷，由
原處分機關另為處分。」經被告重為復查決定，仍維持原核定。原告不服，提起一再
訴願，遞遭決定駁回，遂提起行政訴訟。茲摘敘兩造訴辯意旨如次：
原告起訴意旨略謂：
一、再訴願決定以八十七年訪查所得之營業房間數，推算八十五年及八十六年之情形
    ，其並未調閱查核原告每日核報管轄派出所之住宿名單，此情實為以偏蓋全，並
    有違課稅公平原則。又再訴願決定亦認汽車旅館業因其高使用週轉率等特點，其
    營業性質與一般旅館業明顯不同，此項認定僅為憑空臆測，於法無據。
二、再訴願決定認原告有員工十六人，倘以每月六十萬元之營業額，必無法維持其營
    業，其以營業稅之費用還原法推算原告之營業狀況，自屬推敲臆測，未考量原告
    位於台中市汽車旅館密度最高之七期重劃區。
三、按「行政官署若對人民有所處罰，必須確實證明其違法之事實，倘不能確實證明
    其違法事實之存在，其處罰即不能認為合法。」又「違章漏稅案件之審理，應從
    證據認定事實存在為必要條件，不得以猜度臆測或不能肯定之證據為課稅之唯一
    依據。」分別為行政法院三十九年度判字第二號判例及財政部四十八年台財發字
    第○八四一六號令所明示。被告以臺中市警察局第四分局製作之筆錄為據，認定
    原告違章漏稅，指原告之月營業額為一百八十萬元整，實者，原告之負責人及經
    理於筆錄中所言之六萬元營業額，乃指開幕及例假日人潮較多之時，且每日之營
    業額不可能均為固定，又筆錄中並未記載該營業額係指每日之營業額，故被告之
    處分有嚴重瑕疵，亦違反證據法則。復查及一再訴願決定未審度及此，遞予維持
    ，亦嫌疏漏、率斷。綜上所述，請撤銷原處分及一再訴願決定等語。
被告答辯意旨略謂：
一、按「營業人銷售貨物或勞務，應依本法營業人開立銷售憑證時限表規定之時限，
    開立統一發票交付買受人。」、「營業人除本法另有規定外，不論有無銷售額，
    應以每二月為一期，於次期開始十五日內，填具現定格式之申報書，檢附退抵稅
    款及其他有關文件，向主管稽徵機關申報銷售額、應納或溢付營業稅額。其有應
    納營業稅額者，應先向公庫繳納後，檢同繳納收據，一併申報。」及「納稅義務
    人，有左列情形之一者，除追繳稅款外，按所漏稅額處一倍至十倍罰鍰，並得停
    止其營業：一、：：三、短報或漏報銷售額者。」分別為營業稅法第三十二條第
    一項、第三十五條第一項及第五十一條第三款所明定。
二、被告以原告於八十五年十一月二十三日開業，至八十六年三月十八日，合計申報
    銷售額一、六○三、五○六元，惟依台中市警察局第四分局獲案談話筆錄，原告
    之經理及負責人俱供認其每日營業額為六萬元，經核算上開期間銷售額為六、六
    二八、五七一元（未含稅）漏報銷售額為五、○二五、○六五元，營業稅額二五
    一、二五三元，乃據以按所漏稅額處三倍罰鍰計七五三、七○○元。原告不服，
    主張非每日營業額六萬元，而是每月營業額六十萬元，又現有營業房間雖有三十
    三間，扣除員工宿舍、儲物室，實際營業房間僅為二十三間云云。申經被告復查
    決定以，原告經理及負責人俱供認其每日營業額為六萬元，故上開期間漏報銷售
    額為五、○二五、○六五元，又經向營業稅服務區查詢及實地訪查結果，其實際
    營業房間為三十三間，且汽車旅館業，因其高使用週轉率等特點，其營業性質與
    一般旅館業，明顯不同，自非以簡單之房間數若干，即可認定其營業額等由，遂
    駁回復查之申請。原告不服，以其從事旅館業多年，不論一般之旅館或汽車旅館
    其營業額高低與其房間數多少呈相對性的正比，至於每次休息、住宿公司均規定
    使用之時數，至於客人何時退房只要在時限內，原告均無權過問，所以高週轉只
    是妄測之語，前次訴願中，原告以全部時間均客滿狀況下，才能達到月營業額一
    八○萬元，更何況每日住宿名單管轄之派出所均有案可稽，最後被告指出原告實
    際營業房間為三十三間，實因原告自八十七年業務考量全數裝潢使用，而被告竟
    以八十七年之訪查推定八十五年至八十六年之使用情形等語。訴經臺灣省政府訴
    願決定以：經向營業稅服務區查詢及實地訪查結果，其實際營業房間為三十三間
    ，且汽車旅館業，因其高使用週轉率等特點，其營業性與一般旅館業，明顯不同
    ，自非以簡單之房屋數若干，即可認定其營業額，況原處分並非以每一房間數之
    每日營業額據以核算漏稅額，且觀諸原筆錄，原告既供認每日營業額六萬元，自
    當按該查得之每日營業額資料核算違章期間之實際營業額，則實際參與營運之房
    間數若干？即非所問，又上開每日營業額為六萬元，分別經其經理林微波及負責
    人甲○○於八十六年三月十九日及三月二十九日供認，且兩者供認金額亦相同，
    所稱該金額係以全部時間均客滿狀況下方能達到之營業額，顯為事後卸責之詞，
    不足採信。又依上述筆錄，林君及簡君均供稱其員工有十六人，則原告仍主張每
    月營業額為六十萬元，勢必無法維持其營業，亦認其主張顯不足採等由，遂駁回
    其訴願，並經財政部駁回其再訴願，今原告復執前詞提起行政訴訟，其訴自無可
    採。綜上所述，請判決駁回原告之訴等語。
    理  由
按「納稅義務人，有左列情形之一者，除追繳稅款外，按所漏稅額處一倍至十倍罰鍰
，並得停止其營業：一、：：三、短報或漏報銷售額者。」為營業稅法第五十一條第
三款所明定。本件原告經營汽車旅館業務，為營業稅之納稅義務人，自八十五年十一
月二十三日開業，至八十六年三月十八日，合計申報銷售額一、六○三、五○六元。
惟依臺中市警察局第四分局黎明派出所於八十六年三月十九日臨檢其營業場所，之後
對其經理林微波及負責人甲○○偵訊所做之筆錄，彼二人俱供稱每日營業額為六萬元
。被告遂據以核算原告於上開期間之銷售額為六、六二八、五七一元（未含稅），因
認原告漏報銷售額五、○二五、○六五元，致逃漏營業稅額二五一、二五三元，除予
以補徵所漏稅額（原告業已如數繳納，此部分未經復查、訴願、再訴願決定審理，不
予贅述）外，按所漏稅額處三倍罰鍰計七五三、七○○元。原告不服罰鍰處分，主張
其非每日營業額六萬元，而是每月營業額六十萬元云云，申經復查決定以原告之經理
及負責人在警訊時均稱每日營業額六萬元，復查主張自非可採，遂駁回其復查之申請
。原告訴經臺灣省政府八十七年二月十七日八七府訴三字第一四八三四一號訴願決定
以被告未詳查明原告主張其營業房間僅為二十三間，縱每日客滿，每月營業額亦僅為
一、八三五、四○○元之事實，容有斟酌餘地，乃撤銷原處分著由被告另為處分。被
告重為復查決定，以原告經理及負責人俱供認其每日營業額為六萬元，故上開期間漏
報銷售額為五、○二五、○六五元，又經向營業稅服務區查詢及實地訪查結果，其實
際營業房間為三十三間，且汽車旅館業，因其高使用週轉率等特點，其營業性質與一
般旅館業，明顯不同，自非以簡單之房間數若干，即可認定其營業額等由，遂仍駁回
其復查之申請。原告不服，以其從事旅館業多年，不論一般之旅館或汽車旅館其營業
額高低與其房間數多少呈相對性的正比，至於每次休息、住宿均有規定之使用時數，
至於客人何時退房，只要在時限內，原告均無權過問，所以高週轉只是妄測之語，前
次訴願中，原告以全部時間均客滿狀況下，才能達到月營業額一八○萬元，更何況每
日住宿名單管轄之派出所均有案可稽，被告指出原告實際營業房間為三十三間，實因
原告自八十七年業務考量始全數裝潢使用，而被告竟以八十七年之訪查推定八十五年
至八十六年之使用情形，顯有錯誤等語。訴經臺灣省政府訴願決定及財政部再訴願決
定，除持與原處分相同之論見外，並以原處分並非以每一房間數之每日營業額據以核
算漏稅額，且觀諸前述筆錄，原告之負責人及經理既供認每日營業額六萬元，自當按
該查得之每日營業額資料核算違章期間之實際營業額，則實際參與營運之房間數若干
？即非所問，又上開每日營業額為六萬元，分別經其經理林微波及負責人甲○○於八
十六年三月十九日及三月二十九日供認，且兩者供認金額亦相同，所稱該金額係以全
部時間均客滿狀況下方能達到之營業額，顯為事後卸責之詞，不足採信。又依上述筆
錄，林君及簡君均供稱其員工有十六人，則原告主張每月營業額為六十萬元，勢必無
法維持其營業，其主張顯不足採等由，遂駁回其訴願、再訴願。經核均無不合。原告
茲起訴主張如事實欄起訴意旨所載。惟查：（一）、原告之代表人甲○○及經理林微
波先後在警訊中供述每日營業額為六萬元，互核相符，佐參原告之旅館設備，非無該
項營收之能力，經被告重核時訪查結果，房間均經重金裝潢，營業資源不缺等情，被
告據該供述內容以認定其營業額，並非無稽。原告茲主張上開警訊供述，係指開幕時
或例假日之營業額云云，微論所指特殊情形，未見諸警訊筆錄記載，且與其復查時主
張之應指每月營業額六十萬元，而警訊筆錄誤載為每日六萬元云云，亦顯不符。其主
張並不足採。（二）、原告主張其營業房間三十三間，於初營業之八十五、八十六年
間，以其中十間做為員工宿舍、儲藏室使用等語，究非常態，又查無其他佐證，被告
依事後訪查結果，認營業房間為三十三間，難謂無據。況被告認定其營業額，非以房
間數為計算之唯一依據，自不影響本案營業額（銷售額）之認定。（三）、原告經營
汽車旅館，駕駛人旅途勞累休息者有之，住宿者有之，停留時間短者，原告之房間使
用率自高。既非均屬住宿且均經登記報管轄之派出所，被告未予查核報送派出所之住
宿名冊，難指為不憑證據，有違課稅公平原則。（四）、原告主張每月營業額為六十
萬元一節，並不可採，已如前述，然非因此而推算認定其營業額，不生推測認定之問
題。至於原告營業之利潤如何，與營業稅漏稅額之核定及罰鍰無關。綜上說明，原告
之主張俱不可採。原告已依被告核定之漏報銷售額致逃漏之營業稅額補繳完竣，復查
決定維持原核定按所漏稅額處三倍罰鍰，揆諸首揭規定，並無違誤。訴願、再訴願決
定遞予維持，均無不合。起訴意旨為無理由，應予駁回。
據上論結，本件原告之訴為無理由，爰依行政訴訟法施行法第二條、行政訴訟法第九
十八條第三項前段，判決如主文。
中    華    民    國      九十      年      八        月      三        日
                    最 高 行 政 法 院  第 一 庭
                                審 判 長 法  官      黃  綠  星
                                         法  官      黃  合  文
                                         法  官      蔡  進  田
                                         法  官      黃  璽  君
                                         法  官      廖  宏  明
右  正  本  證  明  與  原  本  無  異
                                         法院書記官  邱  彰  德
中    華    民    國      九十      年      八        月      三        日


司法院資訊處製作；財團法人民間司法改革基金會備份。
